臺灣花蓮地方法院民事判決　九十三年度訴字第一一一號
　　原　　　告　　甲○○
　　訴訟代理人　　楊志航律師
　　複　代理人　　戊○○
　　被　　　告　　丙○○
　　訴訟代理人　　丁○○
右當事人間請求拆屋還地事件，本院於民國九十四年一月三日言詞辯論終結，判決如
左：
    主    文
原告之訴及假執行之聲請均駁回。
訴訟費用由原告負擔。
    事實及理由
一、原告主張：坐落花蓮縣壽豐鄉○○段九八地號土地（下稱系爭土地）原為原告祖
    母所有，因疼惜其妹乙○○，於乙○○結婚時，贈與乙○○，乙○○於民國九十
    年五月間，將系爭土地過戶與原告，乙○○與其夫陳振文於五十年間，共同在系
    爭土地上興建門牌號碼花蓮縣壽豐鄉○○○段九九號房屋（下稱系爭房屋），系
    爭房屋實為乙○○與陳振文共有，陳振文未經乙○○同意，逕將系爭房屋出售與
    被告，原告自依民法第七百六十七條之規定，排除被告之侵害，請求被告拆除地
    上建築物，將土地返還，並依據侵權行為、不當得利之法律關係，請求被告自九
    十年六月十二日無權占用系爭土地之日起至原告起訴為止，應給付原告相當之賠
    償金額共計為新台幣（下同）七萬七千六百四十六元（計算方式：按土地現值每
    平方公尺為二千三百元，被告佔用土地面積為一百一十二點五三平方公尺，按年
    息百分之十計算相當於租金之賠償金，一年為二萬五千八百八十二元，每月賠償
    金為二千一百五十七元），及自起訴狀送達被告翌日起至拆屋還地日止，按月給
    付二千一百五十七元之賠償金。並聲明：(一)被告應將坐落花蓮縣壽豐鄉○○段九
    八地號土地上如附圖所示Ａ、Ｂ部分之建物拆除，並將所占有之土地返還與原告
    。(二)被告應給付原告七萬七千六百四十六元，及自起訴狀繕本送達翌日起，按年
    息百分之五計算之利息，及被告應自起訴狀繕本送達翌日起至拆除第一項所示房
    屋返還土地日止，按月給付原告二千一百五十七元。(三)原告願供擔保，請准宣告
    假執行。
二、被告則以：系爭房屋在五十年間，即已興建，其於九十年初向陳振文購買系爭房
    屋，陳振文並於九十年初將系爭房屋交予被告使用，陳振文過世後，原告即以土
    地所有權人為由，要求被告遷讓房屋，將土地返還，幾經協調結果，被告同意將
    系爭房屋二分之一讓與陳振文之妻乙○○使用，被告係合法取得系爭房屋，並經
    原屋主陳振文同意無償與被告使用，且原告就其主張之損害金額未提出實質損害
    證明為證，自屬無據，應予駁回等語資為抗辯。並聲明：原告之訴駁回。
三、兩造不爭執之事實：
    (一)系爭土地之前所有權人為乙○○，又系爭房屋為乙○○與陳振文共同興建，為
      二人共有，陳振文後將系爭房屋出售與被告，原告購買系爭土地之前，即知系
      爭土地上建有系爭房屋（至原告雖於九十四年一月三日具狀陳稱：被告強行佔
      用系爭土地，並於其上搭蓋房屋云云，與其之前主張系爭房屋係陳振文與乙○
      ○共同興建等情不同，復未舉證證明，自不足採）。
    (二)系爭房屋為違章建築，未辦理所有權登記。
    (三)系爭房屋佔用系爭土地之位置及面積如附圖所示Ａ、Ｂ二部分。
四、得心證之理由：本件兩造所爭執之處，應在於(一)系爭房屋是否為被告所有？(二)原
    告是否可請求被告拆屋還地及依據侵權行為、不當得利之法律關係請求被告賠償
    ？茲分述如下：
    (一)原告主張之事實，業據其提出土地登記謄本為證。被告抗辯：系爭房屋為其向
      陳振文所購買，陳振文同意其無償使用系爭房屋，後其與乙○○簽訂契約書，
      同意乙○○使用系爭房屋的二分之一等語，並提出建築改良物買賣所有權移轉
      契約書、房屋稅籍證明書及契約書為證。
    (二)經查：系爭房屋為陳振文與乙○○所興建，並為違章建築，為兩造所不爭執，
      原告雖主張：乙○○未同意陳振文將系爭房屋出售與被告。證人乙○○亦證稱
      ：系爭房屋為其與陳振文共同興建，其不知道被告有購買系爭房屋云云。然系
      爭房屋之稅籍資料業已登記納稅義務人為被告，有房屋稅籍證明書為證。而乙
      ○○與被告有簽立契約書，約定系爭房屋之所有權人丙○○無條件同意乙○○
      使用系爭房屋二分之一等情，有契約書為證，證人乙○○復證稱：契約書上之
      簽名為其所為，雖其陳稱：看不懂內容云云。然該契約書上亦有乙○○之親戚
      林清照及月眉村之村民代表馬其三之簽名，乙○○自不可能在不知悉契約內容
      之下為簽名，是其自當係知悉該契約書之內容，而同意為上開之簽名無訛。況
      經本院至現場履勘，被告確與乙○○各自佔用系爭房屋如附圖所示Ａ、Ｂ部分
      ，顯見系爭房屋之使用現狀確如上開契約書所載由乙○○使用其中一部份（使
      用面積甚至大於二分之一），是證人乙○○證稱：看不懂契約書內容云云，顯
      非實在。因此，縱使認為陳振文將系爭房屋出售與被告之時，未經共有人乙○
      ○之同意，就乙○○部分係屬無權處分，然乙○○於上開契約書簽名承認被告
      為系爭房屋之所有權人之時，自屬承認陳振文之無權處分行為，依民法第一百
      十八條第一項之規定，於其承認時生效。據此，被告已取得系爭房屋之事實上
      處分權無疑。
    (三)按不動產物權，依法律行為而取得、設定、喪失及變更者，非經登記，不生效
      力。又按土地及其土地上之房屋同屬一人所有，而僅將土地或僅將房屋所有權
      讓與他人，或將土地及房屋同時或先後讓與相異之人時，土地受讓人或房屋受
      讓人與讓與人間或房屋受讓人與土地受讓人間，推定在房屋得使用期限內，有
      租賃關係。其期限不受第四百四十九條第一項規定之限制。民法第七百五十八
      條、第四百二十五條之一第一項分別定有明文。而系爭土地之前為乙○○所有
      ，又系爭房屋為乙○○與陳振文所共同興建等情，為兩造所不爭執，原告事後
      雖於九十四年一月三日具狀改稱：被告強行佔用系爭土地，並於其上搭蓋房屋
      云云，然與其之前主張系爭房屋係陳振文與乙○○共同興建等情不同，復未舉
      證證明，自不足採。再系爭房屋雖業經陳振文出售與被告，但因系爭房屋為違
      章建築，無從辦理所有權移轉登記，是被告雖取得系爭房屋之事實上處分權，
      但所有權人仍應為陳振文與乙○○無疑（陳振文已死亡，應由其繼承人繼承）
      。既然系爭土地及系爭房屋原同屬乙○○所有（乙○○就系爭房屋陳阿為共有
      人），乙○○事後將系爭土地所有權讓與原告，將系爭房屋之事實上處分權讓
      與被告，則類推適用民法第四百二十五條之一規定（該法條就違章建築之讓與
      本身並未規定，但應類推適用之），推定兩造就系爭房屋得使用期限內，有租
      賃關係存在，因此被告並非無權占有系爭房屋，原告訴請拆屋還地，自屬無據
      。又兩造間既存有租賃關係，原告依法得請求租金，則其主張依據不當得利、
      侵權行為之法律關係，請求被告賠償損失或不當利益，於法不合，亦應駁回。
五、從而，原告依據所有權之作用、侵權行為及不當得利之法律關係，請求被告拆屋
    還地及給付賠償金，為無理由，應予駁回。原告之訴既經駁回，其假執行之聲請
    已失所附麗，應併駁回之。
六、本件事證已臻明確，兩造其餘主張、陳述及所提之證據暨攻擊防禦方法，核與本
    件判決之基礎不生影響，爰不一一詳予論述，併此敘明。
七、訴訟費用之負擔：民事訴訟法第七十八條。
中　　　華　　　民　　　國　　九十四　　年　　　一　　　月　　　六　　　日
　　　　　　　　　　　　　　　台灣花蓮地方法院民事庭
　　　　　　　　　　　　　　　　　法 　　 官　李世華
右為正本係照原本作成。
如對本判決上訴，須於判決送達後廿日內向本院提出上訴狀（應抄附繕本）。
中　　　華　　　民　　　國　　九十四　　年　　　一　　　月　　　六　　　日
                                  法院書記官　陳賜福
